# 审计中遇到的难题，请教陈版和同仁们!

提问人：claudinefra 时间：2011-11-10 00:59:58
最近审计一家民企，目前遇到几个难题没有头绪，大家帮忙看看: 1)该企业A和另外一家兄弟公司B的关联方资金拆借频繁，因此每年年底，这两家公司将账面的财务费用加总后，按照各自账面资产价值的比例进行分摊，根据分摊后的金额调整原来的财务费用，差异记入关联方往来，但不进行结算(他们认为资产的比例可以一定程度上代表资金占用比例，从而影响财务费用)。由于拆借过于频繁，客户提供资金拆借的变动表很有困难，而且有A从另外几家兄弟公司借款后转手借给B，或者相反的情况(实际资金占用涉及 5 个兄弟公司，但年底费用分摊只在这两家公司中进行)。由于实在难以审计，我之前建议客户不进行分摊，只是作为无息关联方借款反映在现金流中。但该分摊导致的调整金额(实质上就是关联方借款的利息)实在太大，客户不同意，这种情况下应该如何进行审计呢，审计的要点是什么呢，应该如何证明这笔收入或费用是合理的？ 2) A想把自己账面的一些闲置的土地和房屋转给兄弟公司B，账面转或者评估入账，实务上一般怎么处理最方便？(少交税、手续办的快)，另外，由于这部分资产从来没有用过，现在如果按账面价值转出去，能否视为不纳入上市范围？

回答人：chenyiwei
该客户采用的分摊但不结算的方法，从财务管理和考核角度有一定合理性，但不符合真实性原则，因为不会真实发生分摊和调整的交易，所以从对外财务报告角度，一般情况下不应认可此调整。可建议内部资金结算采用尽可能合法、规范的方式，如委托贷款等，并规范内部资金往来的计息，签订有偿的资金使用合同，而不是通过年末大致测算划分的方式。